臺灣高等法院臺中分院刑事判決　　　　　　　　　　九十年度上訴字第一五八一號
　　上　訴　人
　　即　被　告　己○○
　　選任辯護人　莊崇意
右上訴人因毒品危害防制條例案件，不服臺灣彰化地方法院八十九年度訴字第一二三
八號中華民國九十年七月二十七日第一審判決（起訴案號：臺灣彰化地方法院檢察署
八十九年度偵字第四八五四號），提起上訴，本院判決如左：
      主  文
原判決撤銷。
己○○共同販賣第二級毒品，未遂，處有期徒刑肆年。
扣案安非他命壹包（驗餘淨重壹點伍捌公克，包裝重零點壹柒公克）沒收銷燬之。
      事  實
一、己○○與綽號「阿鹿」之不詳姓名年籍之成年男子基於意圖營利之犯意連絡，於
    民國八十九年五月二十三日下午八時三十一分七秒，戊○○為協助警察辦案，以
    警員乙○○所使用之0000000000號行動電話，撥打00000000
    00號行動電話與「阿鹿」連絡，佯稱要購買安非他命一包，經「阿鹿」同意，
    並告知會派人送貨，「阿鹿」並要戊○○再與己○○連絡，戊○○於再次撥打行
    動電話與己○○連絡後，亦假稱要購買新台幣（下同）二千元之安非他命一包，
    並約在彰化縣溪湖鎮○○路○段溪湖醫院前交貨後，己○○即受「阿鹿」之命，
    將購入價格一千五百元之第二級毒品甲基安非他命（下簡安非他命）一包置於Ｋ
    ＸＢ－八二六號機車之儀表板夾縫內，騎乘該機車往溪湖醫院行進。迨乙○○載
    同戊○○至溪湖醫院時，戊○○復以電話連絡己○○，約過十五分鐘左右，於同
    日下午九時三十分許，己○○到達溪湖醫院前，於已向戊○○收取購買安非他命
    之價款二千元，尚未將安非他命交付戊○○之際，為埋伏之警員乙○○、辛○○
    當場查獲，並扣得上開安非他命一包（驗餘淨重一．五八公克，包裝重０．一七
    公克），及戊○○向辛○○所借已交付己○○之上開二千元（嗣後已由警方逕行
    返還辛○○），己○○始未得逞。
二、案經台中縣警察局烏日分局報請台灣台中地方法院檢察署呈請台灣高等法院台中
    分院檢察署令轉台灣彰化地方法院檢察署檢察官偵查起訴。
      理  由
一、訊據上訴人即被告己○○對於前揭時間，證人戊○○曾撥打行動電話給伊，並與
    戊○○相約在溪湖醫院見面，嗣在溪湖醫院前為警查獲，扣得安非他命一包之事
    實，固直承不諱，惟否認有販賣安非他命未遂之犯行，辯稱：伊不認識綽號「阿
    鹿」之人，當天戊○○打行動電話給伊，向伊要安非他命，並相約在溪湖醫院等
    伊，伊因與戊○○是朋友，不想讓戊○○去向他人購買安非他命，所以要將安非
    他命送給戊○○，並不是要賣給她，而且伊也沒有向戊○○收取二千元云云。惟
    查：
　(一)證人戊○○於警詢、偵查及本院調查時分別證述伊是向被告購買安非他命，被告
    並非免費贈送安非他命給伊吸食等語；且證人即警員乙○○於本院調查時亦到庭
    證稱：本案係因戊○○遭其夫毆打，至烏日派出所申請保護令，因當時戊○○已
    經懷孕，而且伊知道戊○○有吸安非他命的前科，所以告訴戊○○吸食毒品會危
    害到小孩，並詢問戊○○是否可以供出販賣安非他命的人以免他們再危害到更多
    的人，因戊○○的娘家在彰化，所以主管要伊與同事辛○○護送她回彰化，戊○○告訴伊，她以前在彰化時在溪湖醫院附近有向人家買過安非他命，並在伊之私
    用車上用伊的行動電話0000000000聯絡販毒之人，說要買二千元的安
非他命，嗣被告出現要和戊○○交易安非他命的買賣，被伊等當場查獲，戊○○
    已經將二千元交給被告己○○收受等語屬實；另證人辛○○亦到庭證稱當時情形
    如乙○○所證（詳見本院卷第二八、二九、三○頁）。警員乙○○、辛○○既於
    車上親聞戊○○電話談話之過程，對於戊○○向對方表示係要購買安非他命一事
    ，當知之甚詳，不致有誤，復有警方查獲被告之現場照片兩張在卷、安非他命一
    包扣案可證。而扣案白色結晶一包經送法務部調查局檢驗結果，亦發現係安非他
    命（驗餘淨重一‧五八公克，包裝重○‧一七公克），有該局（８９）陸（一）
    字第八九０六六００六號檢驗通知書一紙在卷足稽（詳見偵字第四八五四號卷第
    六○頁）。另查被告於本院調查時供承伊帶過去即為警扣押之安非他命價格為一
    千五百元等語（詳見本院卷第七四、七五頁），而被告出售該包安非他命給戊○○之價格為二千元，依此計算，被告販賣安非他命之利潤即為五百元，被告有營
    利之意圖甚明。
  (二)被告騎機車到達現場後，與戊○○交易安非他命，戊○○已經將買安非他命之現
    金二千元交給被告之事實，業據證人乙○○警員於本院調查時到庭證述屬實（詳
    見本院卷第二九頁）；並經證人戊○○到庭證述：「（你有無交二千元的現金給
    己○○？）有，我有將二千元交到己○○的手上」等語明確（詳見本院卷第一二
    一頁）。被告選任辯護人辯護意旨雖謂若戊○○已將該二千元現金交付被告，何
    以未見案卷內有該二千元扣案，足見並無交付現金二千元給被告之事。經傳訊乙○○到庭證稱：戊○○用以向被告購買安非他命之現金二千元是伊向同事辛○○
    臨時借用的，所以查獲到被告後就將那二千元還給辛○○，警詢筆錄未提到該二
    千元，是因為當時最主要在詢問交付買賣安非他命之過程，因該二千元係向辛○○所借，致詢問時關於價金方面有所疏漏等語（詳見本院卷第一○一頁）；另戊○○亦證稱買安非他命的錢是借來的等語。足見戊○○確曾持上開二千元向被告
    購買安非他命並已將該二千元交付被告收受，僅因該二千元原是借自辛○○警員
    ，故於查獲被告後將該二千元交還辛○○，應至臻明確，辯護意旨所認尚有誤會
    。
　(三)查安非他命量微價高，訊之被告供承其與戊○○交情普通（詳見本院卷第二一五
    頁），足見渠二人並非至親摯友，被告應無任將貴重之安非他命送給戊○○施用
    之理；況被告於本院調查時復自承伊在家裡幫忙作沖床工作，並無薪津，家人一
    個月只給伊幾千元的零用錢等語（詳見本院卷第七六頁），被告既非富有資力之
    人，更無任將安非他命送給交情普通之戊○○施用之理。被告於本院調查時又稱
    ：伊帶過去要送給戊○○之安非他命原本是要自己施用的，伊自己所剩僅一點點
    ，重量約為扣案的一半，被告與戊○○交情普通，竟捨得將大部分原欲供己施用
    之安非他命送給戊○○，而僅留用少量之安非他命，所辯悖於情理至為瞭然。
  (四)證人乙○○於本院調查時證稱：「（本案查獲經過情形如何？）‧‧‧‧我們從
    派出所出發後，戊○○在我的私用車上就用我的行動電話0000000000
    聯絡一個綽號叫做「阿鹿」的人，他有告訴我說「阿鹿」的人在彰化有販賣毒品
    ，並會叫他的手下小弟送貨，對方的電話號碼我不知道，有接通，戊○○說「阿
    鹿」要他打另外壹支電話，戊○○就在車上再打電話聯絡另外那個人，電話號碼
    我不知道，有聯絡到並告訴對方要買二千元的安非他命，戊○○到溪湖醫院旁，
    再用公用電話打給那一個人。第一通電話戊○○有說接電話的人是「阿鹿」，並
    告訴他要買安非他命。戊○○在公用電話打給那個人之後，約十五分鐘左右，被
    告即出現要和戊○○交易安非他命的買賣，被我們當場查獲。戊○○已經將二千
    元交給被告己○○收受」等語屬實（詳見本院卷第二八、二九頁），並有卷附台
    灣大哥大股份有限公司函及所附通話紀錄，顯示警員乙○○所有0000000
    000號電話與0000000000號電話於八十九年五月二十三日二十時三
    十一分零七秒確有通話四十六秒之紀錄可稽（詳見偵字第四八五四號卷第二二、
    二三頁）。是證人乙○○所證戊○○在伊車上以伊所有之行動電話與綽號「阿鹿
    」之人聯繫購買安非他命一情，乃信而有徵。證人戊○○於警詢時已證稱：「我
    是先以0000000000跟一名綽號阿鹿男子‧‧‧‧」等語（詳見偵查卷
    第十三頁正面），並未提及電話未打通之事，嗣於偵查中陳稱伊打電話給阿鹿，
    但未打通，與前開通話紀錄明顯不合，顯係誤記。再0000000000號行
    動電話之用戶為丙○○，有台灣大哥大股份有限公司函及所附通話紀錄在卷可憑
    （詳見偵字第四八五四號卷第二二、二三頁），而丙○○早於八十九年三月二日
    即因其他案件在監執行或在所觀察勒戒，有其在監在押表附卷可稽（詳見本院卷
    第四八頁），顯然八十九年五月二十三日以該支行動電話與戊○○聯繫販賣安非
    他命者並非丙○○，而是另有其人；而被告雖供稱戊○○確有打電話給伊，但並
    非打0000000000號行動電話，伊亦未使用該支電話等語，亦可印證證
    人乙○○所證戊○○是先打電話給「阿鹿」之人，「阿鹿」再請戊○○打另外一
    支電話與另外一人連繫等語為實，被告應係與綽號「阿鹿」之男子共同販賣安非
    他命，其辯稱不認識「阿鹿」之人，應不足採信。
  (五)被告於偵查、原審及本院調查時均供稱戊○○於八十九年五月二十三日那天是打
    0000000000號電話給伊等語（詳見偵字第四八五四號卷第三四頁正面
    、原審卷第三五頁、本院卷第七四頁）；而證人戊○○於警詢時則證稱：「我‧
    ‧‧‧在溪湖醫院時又以0000000000和阿勳連絡，連絡在溪湖醫院見
    面（詳見偵查卷第十三頁正面），二人對於戊○○係撥打何號碼之行動電話給己○○所述不一，惟查0000000000號行動電話之用戶為己○○，但於八
    十九年五月二十三日係停話中，有東信電訊行動電話號碼資料查詢單、電話明細
    單在卷可稽（詳見偵字第四八五四號卷第二一、二二頁），足見證人戊○○關於
    此部分之證述有誤，應以被告所供為正確，然此尚無礙於渠二人均不否認之證人
    戊○○確有打電話給被告之事實認定。又被告雖供稱0000000000號行
    動電話是向丙○○借的，並由其男友交付給伊使用，惟證人丙○○於本院調查時
    否認有被告所稱將0000000000號行動電話交由其男友轉交被告之事；
    且查0000000000號電話之使用名義人丁○○於檢察官偵查時亦否認該
    電話係其所申請，並稱不認識己○○、丙○○，其所有身分證曾於八十八年中遺
    失等語（詳見偵字第四八五四號卷第七○頁反面、七一頁正面）；而00000
    00000號電話於八十九年五月二十三日之通聯紀錄，於偵查中曾經檢察官向
    東訊電信股份有限公司函索，惟該公司竟將調閱期間誤為八十九年五月十三日（
    詳見偵字第四八五四號卷第六四頁），迨本院向該公司函調時，因已逾六個月之
    保留期限，致未能調得（詳見本院卷第八五頁），復無該支行動電話機具及門號
    扣案可證，被告此部份之供述，固無從證明為真實，惟此亦無礙於被告確曾於八
    十九年五月二十三日與戊○○間以行動電話聯繫之事實。
  (六)按：「告訴人、證人之陳述有部分前後不符，或相互間有所歧異時，究竟何者為
    可採，法院仍得本其自由心證予以斟酌，非謂一有不符或矛盾，即應認其全部均
    為不可採信；尤其關於行為動機、手段及結果等之細節方面，告訴人之指陳，難
    免故予誇大，證人之證言，有時亦有予渲染之可能；然其基本事實之陳述，若果
    與真實性無礙時，則仍非不得予以採信」，最高法院著有七十四年台上字第一五
    九九號判例可資參照。查，證人戊○○對於如何聯繫購買安非他命之相關細節，
    先後證述固有所出入或錯誤之處，已如前述，惟其對於前後確與「阿鹿」及被告
    己○○連絡，以二千元購買安非他命，並於警員查獲被告時，已將價款二千元交
    付被告收受，惟被告尚未交付安非他命給伊等情，則始終為一致之供述，自不能
    因其前後所證偶有不一或錯誤，即認證人戊○○其餘一致性且與事實相符之前開
    證述內容，全部不可採信。末查：本院調查時曾多方查證，雖未能查得綽號「阿
    鹿」者之真實姓名，惟在本案確有「阿鹿」其人，已如前述；另戊○○雖曾證述
    稱：「阿鹿好像是己○○的姊夫」，惟由其陳述語氣觀之並不確定，迨本院調得
    被告姊夫甲○○之口卡供其指認後，戊○○陳稱甲○○並不是「阿鹿」（詳見本
    院卷第二二四頁），足見戊○○亦無任指他人為「阿鹿」之情。
  (七)本案事證已臻明確，被告所辯係事後卸責且為避重就輕之詞，委無足採，其犯行
    堪已認定，自應依法論科。
二、查戊○○為協助警察辦案，佯向「阿鹿」及被告購買安非他命，雖無購毒之真意
    ，但被告既與綽號「阿鹿」有販賣安非他命之故意，且亦依「阿鹿」之命，攜帶
    安非他命赴約，準備交付戊○○，自已著手實施販賣安非他命之行為無訛，嗣於
    交付前為警查獲，核其所為係犯毒品危害防制條例第四條第五項、第二項之販賣
    第二級毒品未遂罪。被告與綽號「阿鹿」間有犯意之聯絡，及行為之分擔，皆為
    共同正犯。其持有安非他命之低度行為，已為販賣安非他命未遂之高度行為所吸
    收，不另論罪。又被告販賣安非他命之行為尚屬未遂，爰依刑法第二十六條前段
    規定減輕其刑。原審認被告犯罪事證明確，予以論罪科刑，固非無見，惟原判決
    認被告與綽號「阿鹿」之人係共同正犯關係，惟據上論結欄漏引刑法第二十八條
    ，已有未合；又就戊○○與阿鹿連絡後，復與被告聯繫相關購買安非他命事宜等
    情疏未認定，亦有未洽。被告上訴意旨仍執陳詞，否認販賣安非他命，而指摘原
    判決不當，固無理由，惟原判決既有上述可議之處，即屬無可維持，自應由本院
    將原判決撤銷改判。爰審酌被告之素行，及其犯罪之動機、自的、手段、販賣毒
    品之數量非鉅並犯罪後未能坦承犯行之態度等一切情狀，量處如主文第二項所示
    之刑。扣案之安非他命一包（驗餘淨重一．五八公克，包裝重０．一七公克），
    係屬第二級毒品，應依毒品危害防制條例第十八條第一項前段規定，宣告沒收銷
    燬之；至送驗用罄之安非他命，事實上已滅失，毋庸再宣告沒收銷燬，附此敘明
    。
三、公訴意旨另認被告自八十八年中起，至八十九年八月間（被告既於八十九年五月
    二十三日被捕，則此「八月間」應係誤載）止，亦與綽號「阿鹿」者，以每包一
    千五百元或二千元之代價，共同連續販賣安非他命予戊○○多次，認被告此部分
    行為係涉犯毒品危害防制條例第四條第二項販賣第二級毒品罪嫌。公訴人認被告
    有此部份罪嫌，無非以證人戊○○之證詞為其論據，然此為被告所否認。查證人
    戊○○於偵查中固證稱：「‧‧‧‧每次買一千五百元或二千元一包的價錢，向
    他買安非他命，總共買了二、三十次，地點都在溪湖醫院附近的馬路邊，時間是
    在八十八年中至八十八年底‧‧‧‧」等語。然其於警詢時則證稱：「（妳以前
    是何時向己○○購買安非他命？）我是前次被捉勒戒前吸食安非他命時，向己○○（買），約是八十八年十月份左右」等語。如證人戊○○確係自八十八年中起
    ，至八十八年底止，向被告己○○購買安非他命，總共二、三十次。何以其於警
    詢時，僅證稱於八十八年十月份左右購買，既未供明購買之次數，亦非就其於八
    十八年底最後一次購買之時間為供述，而只述及八十八年中至八十八年底期間購
    買二、三十次中之一次？是證人戊○○此部分證述，前後不符，即有瑕疵，尚難
    據以認定被告自八十八年中起至八十九年八月間止，亦有販賣安非他命予戊○○
    。此外，復查無其他積極證據足資憑認被告有此部分公訴意旨所指之犯行，然因
    公訴人認此部分與前揭論罪部分，有連續犯之裁判上一罪關係，爰不另為無罪之
    諭知。
據上論結，應依刑事訴訟法第三百六十九條第一項前段、第三百六十四條、第二百九
十九條第一項前段，毒品危害防制條例第四條第五項、第二項、第十八條第一項前段
，刑法第十一條前段、第二十八條、第二十六條前段，判決如主文。
本案經檢察官庚○○到庭執行職務。
中      華      民      國      九十一      年    五    月    三十      日
           臺灣高等法院臺中分院刑事第四庭
                                         審判長法  官  洪  耀  宗
                                               法  官  劉  登  俊
                                               法  官  江  德  千
右正本證明與原本無異。
如不服本判決應於收受送達後十日內向本院提出上訴書狀，其未敘述上訴之理由者並
得於提起上訴後十日內向本院補提理由書（均須按他造當事人之人數附繕本）。
                                               書記官  吳  麗  琴
中      華      民      國    九十一     年      五       月    三十    日
【附錄論罪科刑法條】
毒品危害防制條例第四條第二項、第五項：
製造、運輸、販賣第二級毒品者，處無期徒刑或七年以上有期徒刑得併科新臺幣七
  百萬元以下罰金。
前四項之未遂犯罰之。
                                                                        Ｆ
